【裁判字號】    98,訴,832
【裁判日期】    990225
【裁判案由】    公平交易法
【裁判全文】
臺北高等行政法院判決
                                  98年度訴字第832號
                                  99年2月4日辯論終結
原      告  生寶生物科技股份有限公司
代  表  人  甲○○（董事長）
訴訟代理人  蕭世光律師
            章修璇律師
被      告  行政院公平交易委員會
代  表  人  乙○○（代理主任委員）
訴訟代理人  丁○○
            戊○○
            丙○○
上列當事人間公平交易法事件，原告不服行政院中華民國98年3
月3 日院臺訴字第0980082047號訴願決定，提起行政訴訟，本院
判決如下：
    主  文
原告之訴駁回。
訴訟費用由原告負擔。
    事實及理由
一、程序事項：
    本件被告代表人於訴訟繫屬中由湯金全變更為乙○○，並已
    具狀聲明承受訴訟。
二、事實概要：
    被告依據檢舉調查結果，以原告於臍福雜誌刊載「全程密閉
    式VS開放式」比較表及「臍帶血保存系統大評比」比較表，
    就其服務之品質與內容為虛偽不實及引人錯誤之表示，違反
    公平交易法第21條第3 項準用第1 項規定；又於臍福雜誌刊
    載「全程密閉式VS開放式」比較表、「臍帶血保存系統大評
    比」比較表、臍福雜誌及愛的承諾來自理性的選擇廣告小冊
    刊載之「附加專案大評比」比較表及「臍帶血銀行超級比一
    比」比較表（下稱系爭廣告），就被比較對象所提供服務之
    品質與內容為顯失公平之表示，足以影響交易秩序，違反公
    平交易法第24條規定，乃依同法第41條前段規定，以民國（
    下同）97年8 月21日公處字第097111號處分書（下稱原處分
    ）命原告自處分書送達之次日起停止前2 項違法行為，並處
    原告罰鍰新台幣（下同）100 萬元。原告不服，提起訴願，
    經遭駁回，遂向本院提起行政訴訟。
三、本件原告主張：
(一)系爭廣告之目的不全然是為商業競爭，更著重在將重要專業
    知識以淺顯易懂方式傳達予消費者，本件攸關消費者權益：
    臍帶血內所富含的早期未分化之幹細胞，具有無限制分裂、
    再生能力及可培養成特定人體組織之功能，未來在醫學上之
    運用發展無可限量，可稱係每人一生中最珍貴之健康資源。
    臍帶血幹細胞從醫院端被採集後，送入臍帶血銀行實驗室作
    各項檢驗，而後再存入-196℃液態氮儲存槽中保存。如果不
    需使用，最好永不取出。因為從-196℃之儲存槽中取出，置
    於室溫下，激烈之溫度變化，將使臍帶血幹細胞活性受損。
    消費者選定1 家臍帶血銀行保存後，理論上不可能再換第2
    家保存。因在轉換保存銀行之過程中，臍帶血幹細胞必定受
    到劇烈溫度變化影響而減損活性。第2 家接手保存，若日後
    發現臍帶血幹細胞活性不足，恐難釐清責任歸屬，因此若干
    臍帶血銀行拒絕接受轉存之臍帶血幹細胞。由於臍帶血幹細
    胞，人類一生只擁有1 次，選擇臍帶血銀行亦幾乎一生只有
    1 次機會，故慎選臍帶血銀行，對消費者而言非常重要。
(二)被告未調查廣告內容即予處罰，顯有重大明顯瑕疵而無效：
１、按「行政機關作成限制或剝奪人民自由或權利之行政處分前
    ，除已依第39條規定，通知處分相對人陳述意見，或決定舉
    行聽証者外，應給予該處分相對人陳述意見之機會。但法規
    另有規定者，從其規定。」「行政處分有下列情形之一者，
    無效：7 、其他具有重大明顯之瑕疵者。」行政程序法第10
    2 條及第111 條分別定有明文。
２、被告接獲檢舉後，以95年9 月4 日公字第0950007801號函
    要求原告提出陳述書及相關事証，並未提及上開廣告內容在
    被檢舉或受調查之列，且函文表示：「標題為『臍帶血銀行
    超級比一比』：以公司英文名稱、儲存地點及儲存容器等即
    可知所謂『B 業者』係訊聯公司，有關市占率部分，因有民
    眾檢舉在案，故不復檢舉」，讓原告不知應對上開廣告內容
    做說明陳述。
３、被告以96年8 月10日公字第0960006849號函，第2 次命原
    告提出陳述書及相關事証，此函亦未提及上開廣告內容屬被
    檢舉或受調查之項目。
４、被告通知原告應於96年8 月31日到被告處陳述，仍未就上開
    廣告詢問原告或進行調查程序，致原告無從知悉須為上開廣
    告做說明陳述。
(三)退步言之，前揭「臍帶血銀行超級比一比」等廣告內容，尚
    不違反公平交易法：
１、就B 業者「市占率」表示「？」，被告認為屬虛偽不實及引
    人錯誤之表示云云。惟查：
    依教育部國語推行委員會97年12月台灣學術網路正式版公告
    之「＜重訂標點符號手冊＞修訂版」，關於「問號？」之說
    明謂：「一、用於疑問句之後」，其用法舉例型態為（一）
    懷疑、（二）發問、（三）反問），均顯示表意人欲表達疑
    問、懷疑之意，簡言之就是以問號來表示不知道或不清楚，
    原告無法得知B 業者及所有同業之銷售營業額或客戶數字，
    自然無從準確計算市占率多寡，故以問號「？」表示，以符
    實情。消費者絕無可能僅從廣告上表示「？」，即可得到Ｂ
    業者市占率多寡之印象，上開廣告表示何來虛偽不實、引人
    錯誤之處。若廣告清楚表明B 業者市占率之百分比數字，才
    可能因數據錯誤而有廣告不實問題。
２、就B 業者「永續經營」表示「？」乙節，並無虛偽不實、引
    人錯誤之處：
    此僅表示原告不知道B 業者是否能永續經營。對於不清楚之
    事項以「？」表示，不會使消費者得到Ｂ業者能或不能永續
    經營之印象，有何虛偽不實可歸咎。被告以B 業者乃訊聯生
    物科技股份有限公司（下稱訊聯公司），而認為上開廣告未
    揭露訊聯公司乃上櫃公司且有信託保障云云。惟查，系爭廣
    告製作當時，該公司僅是興櫃而已，非上櫃公司。縱使上櫃
    或上市公司，和永續經營與否並無因果關係，因上市或上櫃
    公司因經營不善或人為掏空公司資產而倒閉或歇業的公司。
    訊聯公司是否有信託保障及其內容如何，均非原告所能清楚
    之事，不能貿然在廣告上表示該公司有信託保障。
３、就B 業者「儲存設備」表示「人工掀蓋式儲存槽溫度變化大
    ，影響細胞活性」乙節：
    在傳統人工掀蓋式儲存槽搭配試管之情形，每一次之存、取
    動作，都須將框架取出，依目前之技術，無法單獨存入或取
    出特定試管，因此影響同框架其他試管內之幹細胞，存、取
    次數越多，幹細胞活性受短暫熱效應影響越多，溫度變化極
    大，活性當然受到影響。參臍福雜誌廣告第34頁右方第1張
    圖片可知，人工掀蓋式儲存槽的設計，在同一長條框架內約
    可容納數百根試管存放，要存入或取出其中一管或數管時，
    依專業機構建議標準作業模式，必須將該框架整支從儲存槽
    中抽離出液態氮液面，再進行試管存取動作，重要原因是為
    使操作人員看清楚試管上標示（其標示很小），以及預防戴
    厚重的抗凍手套，拿取時試管不慎掉落儲存桶底；此時同框
    架內之其他試管均會「被迫」一併取出，原來的臍帶血幹細
    胞儲存在液態氮-196℃恆溫環境，一旦被帶出液態氮之液體
    表面後即進入室溫，幹細胞會因溫度驟然升高而減損其活性
    ，縱使只在室溫中停留短暫時間已然有損活性，此種情形學
    理上稱為「短暫熱效應」。
４、就B 業者「專業認証」表示「AABB美國私人血庫協會」，乃
    表示B 業者有獲得美國血庫協會（下稱AABB）認証，並非表
    示B 業者僅僅獲得此一項認証而已。被告亦認知B 業者獲得
    AABB美國私人血庫協會認証，則原告廣告稱B 業者獲得該項
    認証，何來虛偽不實、引人錯誤。
５、就B 業者「合約」表示「賠償金額模糊？」乙節：
    因被告認定Ｂ業者就是訊聯公司，故謹以訊聯公司契約加以
    說明，該公司「臍帶血冷凍儲存服務合約」第13三條第(2)約
    定：「如因可歸責於甲方（即該公司）之事由，致保存之丙
    方臍帶血幹細胞之品質無法符合AABB（美國血庫協會）與國
    內衛生主管機關規範之標準者，甲方應無息退還乙方已繳納
    之全部金額，並協助乙方於可供公開搜尋之臍帶血庫尋求配
    對機會，另提供新台幣十萬元為上限之金額，以協助需要使
    用臍帶血幹細胞進行疾病治療之乙方進行臍帶血搜尋配對及
    取得所需臍帶血。乙方同意，不另向甲方為任何其他之請求
    。」。此處僅約定賠償金額之上限，卻未明確約定何種狀況
    賠償若干金額，因此上開廣告表示「賠償金額模糊不清」，
    乃有事實根據，非虛偽不實、引人錯誤。
６、就B 業者「檢驗報告單」表示「數字不明確」乙節：
    以訊聯公司出具之檢驗報告單或就「細胞數」表示2 ×108
    以上個、或就「有核細胞數 (TNC)」表示＞1 ×102 、或就
    「臍血儲存有核細胞活性 (Viability)」表示＞90% ，均無
    明確數字。廣告表示「檢驗報告單數字不明確」，乃陳述事
    實，並無虛偽不實、引人錯誤之處。「臍血儲存有核細胞總
    數 (TNC) 8.0×108 ，」對比「有核細胞數 (TNC)＞1 ×10
    2 」，可見二者TNC 數據差距甚大，更可見該檢驗報告單數
    字之不明確。系爭「臍福雜誌」第38頁及「愛的承諾來自理
    性的選擇」廣告小冊第13頁（即原告臍帶血報告單），其中
    有核細胞總數記載為729.29 106，CD34+ 細胞活性記載為
    93.69 ﹪，明顯較訊聯公司之檢驗報告單內容明確。
(四)有關臍福雜誌第32頁「全程密閉式vs開放式」被認定違反公
    平交易法第21、24條乙節應屬誤解：
１、「開放系統」、「密閉系統」二名稱為業界通識，絕非為誤
    導消費者而創設，並無違反公平交易法：
    訊聯公司95年8 月21日檢舉函之論文顯示，A 圖乃係將血液
    從臍帶斷口滴落至罐狀容器之示意圖；B 圖則是以針頭從臍
    帶抽取血液至血袋之示意圖。該論文稱A 圖為open system
    ，稱B 圖為closed collection system（ 原文為CB
    collection using an open system was associated with
    a 12.5% rate of bacterial contamination, whereas
    this rate fell to 3.3% using a closed collection
    system.）。 檢舉人在另案台灣高等法院民事庭98年上字第
    58號，於98年10月1 日民事陳報狀之附件F 提出上開論文之
    中文翻譯，將A圖(open system)翻譯為「開放式系統」；B
    圖 (closed system)翻譯為「密閉式系統」。檢舉人所提出
    論文及中譯文既以open system 和closed collection
    system與「開放系統」和「密閉系統」稱呼2 種不同容器，
    且此區分方式為臍帶血業界通識，亦能為一般人所理解與接
    受。在採集階段，使用試管與血袋，分別稱為「開放系統」
    與「密閉系統」，在保存階段亦同，系爭廣告使用「開放系
    統」、「密閉系統」二名稱，不會導致消費者錯誤認知。
２、血袋即是衛生署所規定之「封閉式無菌容器」：
    行政院衛生署制定「臍帶血收集及處理作業規範」之第「
    、收集」第5 條規定：「收集到之細胞應收藏於封閉式無菌
    容器，並做適當標示」，另於「臍血收集及處理機構訪查查
    檢表機構自評表」第3 項「收集」之3.7 規定：「收集到之
    細胞收藏於封閉式無菌容器，並有適當標示」，衛生署規定
    「應收藏於封閉式無菌容器」，顯示確實有容器屬於「封閉
    式」。各家業者為遵此規定，在收集程序，「所有業者皆以
    血袋進行採集」，且國內大部分業者均通過衛生署訪查，可
    見以血袋收集是符合衛生署規範，血袋即是衛生署所規定之
    「封閉式無菌容器」。在保存階段，則因衛生署對容器無明
    文要求，故業者有用血袋也有用試管保存。
３、採集過程使用之血袋既經衛生署認定屬「封閉式」，原告在
    保存階段使用相同性質之血袋，當然亦屬封閉式，而不應做
    歧異認定。原告從採集、運送、檢驗、到保存，以及解凍、
    移植，全程使用血袋密閉式操作，故系爭廣告稱「全程密閉
    式」，符合事實，完全無誤。特別是臍帶血從收集血袋，轉
    換至保存血袋，原告特別採用「無菌接合器」轉接管路並經
    高溫殺菌，過程中不會接觸到外界，無污染可能。原告在採
    集臍帶血時，使用符合衛生署規範之「封閉式無菌容器」（
    下稱收集用血袋）。採集方式為：利用收集用血袋塑膠管頭
    端上之針頭，抽取臍帶內之血液，完成採集後即用醫療專用
    夾封閉塑膠管，再取下針頭。而後將收集用血袋送入實驗室
    ，讓臍帶血仍在收集用血袋內處於密閉情況下進行離心等一
    連串處理，分離出臍帶血幹細胞，再仍以密閉方式，導入保
    存用血袋內，最後再以熱熔方式，完全融封，再置入冷凍儲
    存槽保存。整個過程，均在血袋內完成，屬於全程密閉狀態
    。在實驗室中，將臍帶血從收集用血袋轉換到保存用血袋，
    原告因使用無菌接合器，使整個轉換過程亦在密閉狀態下完
    成。
４、被告誤解AABB與台灣輸血協會之意見，認為即便採用血袋儲
    存臍帶血亦非完全密閉系統，其實是誤用專業意見亦不符社
    會通念，幾近吹毛求疵：
(1)、衛生署規定使用「封閉式無菌容器」，目的在於使污染率降
    至最低，然事實上細菌及病毒等污染源不可能百分之百被排
    除。就如同以針筒注射時，標準程序即先以棉花沾酒精局部
    消毒，僅能將細菌數量降低至人體能接受之範圍，並不能完
    全消毒。雖然酒精不能百分百消毒，但世界各國都認同酒精
    棉花為消毒之標準步驟。同理，衛生署規定「封閉式無菌容
    器」，不是解讀為百分之百封閉、無菌，而係在容許範圍內
    封閉、無菌，否則臍帶血業者如何通過訪查，何況世界上也
    沒有完全無菌封閉之容器存在。
(2)、原告全程使用血袋之方法為：
    在採集階段，以連接收集血袋之塑膠管頭端上的針頭，抽取
    臍帶內之血液進入「三聯式收集血袋」（下稱收集用血袋）
    ，完成採集即用醫療專用夾封閉塑膠管後，再取下針頭。而
    後將該血袋送入實驗室，再用「無菌接合器」，以高溫殺菌
    加熱熔接導管，使收集用血袋與儲存用血袋，完全密閉式連
    接，因此臍帶血仍在血袋內處於密閉狀態下，接著進行離心
    等處理步驟，分離出血漿層、單核細胞層、紅血球等。再將
    分離出之臍帶血幹細胞仍以密閉方式，導入多間隔抗凍血袋
    內，最後以熱熔方式完全融封、切斷導管，再將其置入冷凍
    儲存槽保存。全部過程，均在血袋間（密閉導管連接）完成
    。嚴格來說，全程只有在收集臍帶血時針頭刺入臍帶極短瞬
    間，有約針孔大小之範圍接觸空氣，而此情況在所有業者皆
    如此，此種情形實已符合目的事業主管機關衛生署所要求之
    「封閉式無菌」狀態。若僅因有瞬間針孔大小之範圍接觸空
    氣，即否定「全程密閉式」之廣告詞，並不符合專業認知及
    社會通念。
(3)、AABB與台灣輸血協會意見是認為即便採用血袋儲存臍帶血亦
    非完全密閉系統，係指血袋這種儲存容器非完全密閉系統；
    而系爭廣告是稱臍帶血從採集、運送、檢驗、到保存，全程
    都在密閉管路之血袋間操作，故「全程密閉式」指的是整個
    過程，強調的是「全程」，也有圖示表達相當清楚，系爭廣
    告用詞並非「完全密閉式」，故消費者不會產生錯誤認知，
    僅因被告誤解專業意見而作成不正確處分。
５、試管非「封閉式無菌容器」，故廣告稱試管儲存為「開放式
    」無誤：
(1)、試管保存臍帶血方法：
    採用試管無可免的必須打開試管開口端之瓶蓋，始能注入臍
    帶血，後再旋上瓶蓋。檢舉人係使用5 根大管、2 根小管保
    存臍帶血，所以共有7 次打開瓶蓋予以分裝再旋上瓶蓋之機
    會，瓶蓋直徑約1 公分，因此，臍帶血暴露於空氣中之時間
    、範圍均比採用抗凍血袋更長、更廣許多，故稱為「開放式
    」亦名實相符。
(2)、系爭廣告稱試管為「開放式」並無錯誤：
    試管是否屬於「封閉式無菌容器」？檢舉人書狀自承：「瓶
    狀容器較血袋具開放性，易於過程中遭受污染，故所有業者
    皆以血袋進行採集」，依普通常識認知，試管為「瓶狀容器
    」，可見試管確實具有開放性，且較易受污染，非屬衛生署
    規定之「封閉式無菌容器」，故系爭廣告稱試管為「開放式
    」，並無錯誤。
６、系爭廣告有刊出試管照片作為依據，從一般常識判斷，要將
    臍帶血幹細胞置入試管內，必須打開瓶蓋，瓶蓋既開即屬「
    開放」狀態；消費者憑藉此常識，即可明瞭系爭廣告之真偽
    。且此種常識通常並無深入研究或論文可參考，因此被告要
    求對此「常識」提出明文依據顯為無理。退萬步言，系爭廣
    告雖係原告刊登，但並未限制，也無從限制被比較對象的辯
    解機會，惟被告卻以使用試管業者無辯解機會為處分理由，
    其理為何。
(五)臍福雜誌第32頁比較表格「污染率」項目就「血袋」表示「
    低」，就「試管」表示「高」被認定違反公平交易法第21、
    24條乙節，應屬被告誤解所為之違法處分：
１、原告提出「紐約捐血中心研究報告」之目的，主要係說明「
    幹細胞活性」和「短暫熱效應」兩事，原告於96年8 月31日
    到被告處陳述意見之陳述記錄記載：「案關廣告並非針對訊
    聯公司，而是指採用抗凍管之業者，而採用試管之污染率較
    高之依據係根據本次陳述書附件15」應屬記載疏失，根據應
    為當次陳述（二）書附件11至附件13。有關本節污染率之說
    明，原告主要係以AABB網站上之資料為依據。原告於前揭書
    狀中指出美國AABB網站之FAQs「Should cord blood be
    stored in bags or vials?」一文（中譯），稱：「‧‧使
    用抗凍血袋的一個好處，是它提供了密閉儲存的優點，因此
    降低意外污染的風險」、「根據推論得出，臍帶血進出或暴
    露在環境的次數越多，引發意外污染的機率就越高。‧‧使
    用抗凍血袋的1 個好處，是它提供了更為密閉儲存的系統，
    因此降低意外污染的風險」。因為使用抗凍管儲存臍帶血，
    必須將臍帶血分裝至5~7 支抗凍管內，在分裝過程中，臍帶
    血進出或暴露在環境中的次數較多，當然較易發生污染。原
    告使用抗凍袋儲存過程都在密閉管路內進行，不暴露在自然
    環境中，因此當然較不易受污染。
２、檢舉人自陳：「污染率據Bertolini F 等人所做研究報告，
    臍帶血之污染發生並非在最終儲存工具，而是在醫生現場以
    血袋收集後至實驗室轉換為抗凍血袋或抗凍血管之轉換過程
    產生」。檢舉人曾向被告提出92年8 月27日經濟日報「臍帶
    血採集滴滴皆慎重」一文（參公處字第097112號第32頁），
    該報導記載：「臍帶血儲存，到底是1 袋，還是分成4 至6
    個試管。台大醫院小兒科醫師林凱信認為，臍帶血如分成4
    至6 個試管儲存，臍帶血受到污染的機率，也因此增加4 倍
    、6 倍。」，臍帶血收集後轉換容器保存時，倘使用7 根試
    管分存1 份臍帶血幹細胞，必須進行7 次開蓋、注入臍帶血
    、旋上瓶蓋等手續，因此臍帶血受到污染的機率，依前述台
    大專業醫師意見即增加7 倍，甚至可能更高。相對的使用單
    一血袋儲存，即不生多次轉存污染問題，故系爭廣告稱血袋
    污染率低、試管污染率高，符合事實。
３、國內外相關專業機構皆認為血袋污染率遠低於試管，除前述
    AABB網站之FAQs文章外，台灣輸血協會認為：「一般認知，
    以試管系統方式操作較可能增加意外污染風險」、辜公亮和
    信治癌中心醫院之醫檢師黎培琪於辜公亮和信治癌中心醫院
    雙周刊第28 期 ，標題「全亞洲第一家經美國輸血協會國際
    認証核可~ 本院臍帶血銀行品質控管嚴謹」一文中亦有相同
    看法：「冷凍血袋較試管而言其封閉性較佳，可以降低開放
    性污染的問題。」，前開資料皆足以佐証採用血袋相較採用
    試管，就儲存容器而言污染率明顯高低有別。
４、系爭廣告就「血袋」表「低」，就「試管」表示「高」，並
    無不實，故不違反公平交易法第21條、第24條規定。
５、據原處分卷顯示，檢舉人訊聯公司於檢舉函自稱「理論上污
    染率皆相同，且訊聯更是控制在0.2%以下」，但檢舉人另案
    提出於高等法院民事庭証物及翻譯卻顯示：「理論上污染率
    皆相同，且訊聯更是控制在0.8%以下」，同樣一篇論文，訊
    聯公司自行對其公司之污染率所下註解，兩者數據竟可相差
    高達4 倍，顯示檢舉人訊聯以試管之臍帶血儲存作業多麼草
    率不嚴謹，則其誇稱試管污染率低或者幹細胞存活率高等等
    ，皆無足信。
(六)臍福雜誌第32頁「細胞回收率」項目，就「試管」表示「低
    」被認定違反公平交易法乙節應屬誤會：
１、被告片面採認檢舉人未經証實資料，顯有不當：
    被告僅根據檢舉人訊聯公司所提供資料，認為訊聯每年所進
    行細胞回收率資料達86% ，而細胞平均存活率達90% 以上，
    而原告未加查証，率爾為系爭廣告表示，有違公平交易法第
    24條云云。惟查，被告並未就前述引証數據資料之証明力及
    可靠性，竟以訊聯公司私撰之主觀資料來質疑系爭廣告，實
    屬率斷。由於訊聯公司可以同樣一篇論文，自行對其公司之
    污染率所下註解，兩者數據竟可相差高達4 倍，，顯示訊聯
    以試管之臍帶血儲存作業多草率。縱使檢舉人提供資料顯示
    其有高細胞回收率或細胞存活率，不當然可信。
２、台灣輸血協會函稱：「被處分人（即原告）所提供之波士頓
    大學醫學中心研究報告，‧‧，得到儲存於抗凍試管之回收
    率略低於存抗凍血袋之理論，然整個冷凍、儲存及解凍流程
    均可能影響回收率，此結論未必適用於斷定2 個使用不同保
    存模式的實驗室之結果孰優孰劣」，被告採用上開意見而認
    定：「況據台灣輸血協會對於波士頓大學醫學中心研究報告
    表示之意見，該篇結論未必適用於斷定2 個使用不同保存模
    式的實驗室之結果孰優孰劣」。惟查：
(1)、系爭廣告比較之對象為「血袋與試管」，並非比較「2 個使
    用不同保存模式的實驗室」，被告採台灣輸血協會意見認定
    系爭廣告不當，容有誤會。
(2)、台灣輸血協會以所謂「整個冷凍、儲存及解凍流程均可能影
    響回收率」為由，推論「此結論未必適用於斷定2 個使用不
    同保存模式的實驗室之結果孰優孰劣」，並不正確。因為波
    士頓大學醫學中心做研究時，必已將變動因素控制在僅「保
    存容器（即血袋與試管）」1 項而已，其他冷凍、儲存及解
    凍流程等，則不論使用血袋或試管，都相同。應當不至於發
    生影響研究結果之因素，除保存容器外，還有冷凍、儲存及
    解凍流程等等因素之情形。故被告引台灣輸血協會意見為佐
    証，實有欠妥。
(3)、上開波士頓大學醫學中心研究報告第4 頁顯示，細胞回收率
    與活性指數，血袋與試管之差異，具有統計學上之顯著性，
    被告肯認在此指數項之數值下，採試管儲存較採血袋儲存為
    低。再者，上開研究報告摘要最後結論為：「The PBMCs
    frozen and stored in PVC or polyolefin bags
    exhibited satisfactory results, whereas those stored
    in cryostorage vials did not."(以血袋冷凍保存PBMC(
    即周邊血單核細胞)， 可以表現出令人滿意之結果，而以試
    管保存則不然。)」 ，顯示系爭廣告表示應該無誤。
(七)關於臍福雜誌「臍帶血保存系統大評比」，就自身表示「儲
    存穩定性★★★★★」、「短暫熱效應無」、「幹細胞活性
    不影響」、「風險電腦全自動操作失誤性低，當電腦無法操
    作時，可改人工方式操作」，就其他業者表示「儲存穩定性
    ★」、「短暫熱效應非常大 (受上百次是管存取之影響)」
    、「幹細胞活性影響嚴重」、「風險人工操作，失誤性最高
    （上百支試管集中式儲存）」，原處分認定違反公平交易法
    第21條、第24條一節顯有違誤：
１、系爭廣告所評比之對象乃是「全自動恆溫儲存槽搭配多間格
    式抗凍血袋」與「傳統掀蓋式儲存槽搭配抗凍試管」，就後
    者而言，從系爭廣告第34頁右方第1 張圖片可知，約數百根
    試管係放在同一長條框架內，要存入或取出其中一管或數管
    時，依專業機構建議標準作業模式，必須將該框架從儲存槽
    中整個取出，再進行試管存取動作，重要原因是為了使操作
    人員看清楚試管上的標示，以及預防戴厚重的抗凍手套時，
    拿取試管不慎掉落儲存桶底之窘境；此時同框架內之其他試
    管均會「被迫」一併取出。原臍帶血幹細胞儲存在液態氮-1
    96℃恆溫環境，一旦被帶出液態氮液面進入室溫，幹細胞因
    隨溫度升高而減損其活性，縱使只在室溫中停留短暫時間仍
    然有損活性，此種情形學理上稱為「短暫熱效應」。在傳統
    掀蓋式儲存槽搭配試管之情形，每一次之存、取動作，都須
    將框架取出，因此影響同框架其他試管內之幹細胞，存、取
    次數越多，幹細胞活性受短暫熱效應影響越多，活性當然亦
    受影響。
２、檢舉人關於其「智慧型儲存槽」（即傳統掀蓋式儲存槽）雖
    有一套說法，謂：「傳統掀蓋式儲存槽：人工執行存取動作
    ，以檢舉人為例，儲存槽之液化氮液面均高出儲臍帶血幹細
    胞有一定安全距離，存取之時，由人員將儲存格拉出橫置於
    液面下，再將欲儲存之幹細胞安置於格內後，儲存格再歸回
    原位即可」，檢舉人僅說明其「儲存」時如何置入儲存格（
    即照片中之長條框架）之操作，卻未提及「取出」時之操作
    方式。查試管體積、表面積均小，黏貼其上之識別標籤自是
    更小，當需「取出」時，如不將儲存格從-196℃液態氮內取
    出，以看清試管上之標示，在液面下的試管確實存在肉眼視
    覺上的盲點，實在很難正確拿到特定欲取出之試管；倘操作
    人員用「猜測」或「感覺」拿取，一旦拿錯，該被錯拿、實
    際上不需取出的無辜的試管存戶，就這樣「被迫」被提取至
    室溫中，當然即發生短暫熱效應。
３、原告採用之「全自動恆溫儲存槽」，每一血袋各有一專屬儲
    存格存放，每個儲存格各自獨立互不影響。當需存、取血袋
    時，由電腦判讀個別獨特ISBT條碼後定位，機器手臂到指定
    位置存、取該血袋，其他儲存格內之血袋不受影響，仍在原
    位，亦即仍然在-196℃恆溫中，即無發生短暫熱效應之機會
    ，幹細胞活性當然不受影響。因此，儲存穩定性當然較高（
    以5 顆星表示）。反之傳統掀蓋式儲存槽，儲存格框架拿進
    拿出會發生短暫熱效應，當然影響幹細胞活性，因此儲存穩
    定性之評價較低（以1 顆星表示）。
４、又全自動恆溫儲存槽存取過程由專業人員配合全電腦判讀操
    作，嚴謹的雙重檢驗，失誤性自然低。而傳統掀蓋式儲存槽
    存取過程完全由人工操作，因試管表面積小，標示難以清楚
    辨識，人工取出、檢視過程繁複，出錯機率自然不低，相較
    於自動槽，傳統槽失誤性即最高。
(八)有關臍福雜誌第37頁及「愛的承諾來自理性的選擇」廣告小
    冊之「附加專案大評比」比較表，表示「專案說明寶貝寶貝
    無」、「專案特色不提供HLA typing檢驗報告」、「客戶使
    用成本使用時還需支付1 袋7 萬元以上的費用，卻無法真正
    享受專案實質利益」欄被認定違反公平交易法乙節，應屬誤
    會：
１、案關「愛的承諾來自理性的選擇」廣告小冊之「附加專案大
    評比」比較表之「專案說明」，就B 業者僅表示「存捐互利
    互助使用其他自存戶臍血，就必須提供寶寶臍血供他人配對
    使用」等事實，並未表示「無」，被告本節處分顯有錯誤。
２、臍福雜誌第37頁之「附加專案大評比」比較表，就其他業者
    表示「專案說明寶貝寶貝無」並無錯誤，因原告推出「寶貝
    寶貝」乃當時業界獨有專案，內容係針對新生兒在滿20歲之
    前因罹患癌症、血液疾病、代謝異常、免疫不全四大類疾病
    ，且進行臍帶血移植時，原告將免費為其增生足供醫療使用
    之臍帶血幹細胞，或協助於全球公共血庫搜尋配對，針對醫
    療移植所需數量，可無償取得配對成功之臍帶血。該廣告在
    其他業者對應欄表示為「無」，係表示其他業者確實無此種
    「寶貝寶貝」附加方案而言，並無不符事實。
３、就比較項目「專案特色」項目，原告稱其他業者「不提供
    HLA typing檢驗報告」，係根據該業者之臍帶血檢報告單顯
    示：「人類白血球抗原分型（HLA typing ）『 已完成』」
    ，但卻沒有提供其客戶實際檢驗數值，故廣告與事實相符。
    且原告業已提出訊聯公司之保存契約証明原告廣告內容真實
    。雖被告認為廣告當時，訊聯公司之契約內容已經變更，不
    應根據舊版契約內容做廣告云云。實則，縱使該契約非現行
    版，亦無法否認該契約曾經使用與消費者簽約且現在仍有效
    之事實，原告針對有效存在之契約內容做事實陳述表達意見
    ，不應認為不實。何況，系爭廣告散發對象，亦包括已與訊
    聯公司簽舊版契約之孕婦，如以被告之理由，是否意指已簽
    約之消費者就應被剝奪知的權利。
４、就比較項目「客戶使用成本」，原告稱其他業者「加入時需
    付1 筆費用」，依該業者「臍帶血儲存方案優惠價」表，指
    就以其基本型「自存自用」20年優惠價60,000元為準，倘再
    加入存捐互利則為75,000元，中間差價15,000元即所謂加入
    時需付1 筆費用之意義，與事實相符；稱其他業者「使用時
    還需支付1 袋7 萬以上費用」係指如果1 位參加存捐互利專
    案客戶，需要使用其他存捐互利專案客戶的臍帶血且配對成
    功時，除需要得該配對成功之臍帶血所有人同意方能使用，
    另外受贈人要支付該存戶已繳納其他業者全部金額，符合事
    實並無不法等情。並聲明求為判決撤銷訴願決定及原處分。
四、被告則以：
(一)有關原告稱，其於臍福雜誌第32頁所刊載「全程封閉式vs開
    放式」比較表，被告認定違法之理由，幾近吹毛求疵，毫無
    道理乙節：
１、系爭廣告係以「全程封閉式」與「開放式」對比比較使用「
    血袋」與「試管」儲存臍帶血。廣告上載有單一血袋（含多
    個連結管）與多支試管之圖片，據原告表示，系爭廣告宣稱
    係依據AABB「應該使用抗凍血袋還是抗凍試管儲存臍帶血」
    乙文，因AABB稱抗凍血袋為密閉儲存系統（closed system
    ），而稱抗凍試管為開放系統（open system）。 惟查，該
    段文字係載「‧‧One advantage of using bags is that
    they render a more"closed" rather than an"open"
    system(one that inherently exposes the product to
    air and potentially agents‧‧). 」 據原告提供之譯文
    為「‧‧抗凍血袋與抗凍管比起來‧‧使用抗凍血袋好處之
    一，是他提供了更為密閉儲存的系統」AABB該段文字僅是說
    明採血袋儲存較採試管儲存，相對而言屬密閉系統，並未明
    文指出以試管儲存臍帶血即為「開放式」。台灣輸血學會亦
    表示「臍帶血移轉過程，採用血袋或試管皆非密閉系統，然
    以技術層面而言，使用抗凍血袋會比使用抗凍試管更接近密
    閉系統（非完全密閉系統）」系爭廣告是否妥適表達前開文
    字意旨，抑或僅為原告片面之解讀，不無疑義。惟消費者顯
    無從系爭廣告得知宣稱之依據，亦無從判斷該表示之真偽與
    否，此對使用試管儲存臍帶血之業者而言，即難謂公允，又
    無進一步澄清說明之機會，原告違反公平交易法第24條規定
    勘可認定。
２、原告稱系爭廣告係依據AABB「應該使用抗凍血袋還是抗凍試
    管儲存臍帶血」乙文而來，惟該文係表示多數臍帶血在運送
    至實驗室處理前是收集存放於血袋或其他容器中，沒有任何
    系統是完全密閉。被告函詢台灣輸血學會專業意見，該會表
    示臍帶血移轉過程，血袋與試管二者皆非密閉系統，然以技
    術層面而言，使用抗凍血袋會比使用抗凍試管更接近密閉系
    統（非完全密閉系統）。原告雖稱由採集至儲存入庫皆使用
    血袋操作故為全程封閉式，惟臍帶血儲存之過程包括收集、
    運送、檢驗、儲存等，整體過程並非完全封閉，且臍帶血儲
    存涉及一定程度之專業性，消費者無法由系爭廣告即可得知
    其宣稱之真實性，原告亦自承其無數據資料得以佐証案關宣
    稱之真實性，故原告稱依一般人之常識判斷，即可知悉試管
    屬開放式而血袋屬密閉式，顯過於簡化臍帶血儲存之相關過
    程，所為陳詞顯與實際情況有間，原處分認定原告違反公平
    交易法第21條不實廣告禁止規定，即無違誤。
(二)有關原告指摘，其於臍福雜誌第32頁比較表格「污染率」項
    目，就「血袋」表示「低」，就「試管」表示「高」，被告
    認定違法顯有誤會乙節：
１、原告稱被告誤會原告係以紐約捐血中心研究報告証明以血袋
    儲存臍帶血污染率較低，進而認定前開報告所載內容與案關
    廣告宣稱尚屬有間。據原告96年8 月31日至被告所為陳述「
    ‧‧而採用試管之污染率較高之依據，係根據本次陳述書附
    件15，又附件15係美國紐約捐血中心臍帶血計畫移植者臍帶
    血處理過程及儲存槽之分析，該分析乃是自1993年至20 05
    年長達12年之追蹤報告。‧‧」此有原告到會陳述紀錄附原
    處分卷可稽，被告並無原告所稱引用錯誤之情事。
２、原告稱案關宣稱係根據「Bertolini F 」等人之研究報告，
    及92年8 月27日經濟日報記者趙珮如所撰「臍帶血採集滴滴
    皆慎重」一文。惟查，前開資料係另案被檢舉人訊聯公司針
    對被檢舉事項所提之答辯資料，並非如原告所陳係由其所提
    出，且新聞報導內容能否作為案關宣稱之依據，實不無疑義
    。原告提出台灣輸血學會之意見「一般認知，以試管系統方
    式操作較可能增加意外污染風險」等，惟查該整段文字應為
    「‧‧一般認知，以試管系統方式操作較可能增加意外污染
    風險及身分辨識錯誤機率，但藉由執行完善的防污及防誤操
    作流程，可將風險降至最低。‧‧」原告斷章取義僅為有利
    於己之表示。原告表示，除消費者無從得知採抗凍血袋儲存
    污染率較採試管儲存為低之緣由及依據，亦無從獲悉汙染率
    發生之可能原因，且該表示易使消費者誤以採用試管儲存之
    汙染率較採用血袋儲存之污染率高，此等負面陳述，顯然貶
    抑競爭對手，凸顯自身服務之優越，有違公平競爭之商業倫
    理。原告所提辜公亮和信治癌中心醫院雙週刊相關資料，該
    資料於原處分調查階段，原告並未提出主張。
(三)原告稱關於臍福雜誌第34頁「臍帶血保存系統大評比」比較
    表，就其自身表示「儲存穩定性★★★★★」、「短暫熱效
    應無」、「幹細胞活性不影響」、「風險電腦全自動操作失
    誤性低‧‧」，就他人表示「儲存穩定性★」、「幹細胞活
    性影響嚴重」、「短暫熱效應非常大（受上百次試管存取之
    影響）」、「風險表示人工操作，失誤性最高（上百次試管
    集中式儲存）」，原處分認定違法，顯有違誤乙節：
１、有關原告就其自身服務內容及品質宣稱部分，查就系爭廣告
    整體觀察，原告僅在系爭表格下載有「儲存臍帶血目的是確
    保幹細胞的活性，在解凍後可有效應用在幹細胞移植手術上
    ，若在儲存過程中不斷出現短暫熱效應（TWE）， 導致幹細
    胞活性不斷降低，會影響到移植手術成功率，因而在保存臍
    血方式上，發展出全自動恆溫儲存槽-BioArchive System
    」，並無其他任何說明此項比較表刊載內容之依據或評比標
    準。且此註解部分，僅是予人說明發展使用全自動恆溫槽背
    景之印象。中華民國血液病學會亦表示，本件臍帶血幹細胞
    之保存，各種方法各有優缺點，在無客觀實際數據比較之下
    ，並無法評論孰優孰劣。復據原告提出之紐約捐血中心研究
    報告，並未載有採用全自動恆溫儲存槽即完全無短暫熱效應
    、對幹細胞活性亦無任何影響，採用電腦操作即失誤性低等
    之論述。系爭表示除未載明其宣稱依據，亦無相關事証得以
    知悉其評比之方式與標準，原告逕以全自動恆溫儲存槽5 顆
    星，優於傳統儲存槽僅1 顆星之評等，顯有使消費者誤認臍
    帶血存放在全自動恆溫儲存槽即優於傳統儲存槽，並且可免
    除短暫熱效應與對幹細胞活性之影響，風險亦較小等印象，
    已違反公平交易法第21條規定。
２、原告就他人服務內容及品質宣稱部分，雖提供紐約血液中心
    研究報告，佐証傳統掀蓋式儲存槽在各方面或許不如全自動
    恆溫儲存槽，此亦為台灣輸血學會所肯認，系爭廣告表示係
    原告所作評比或評述，尚非公正客觀單位所為；且據台灣輸
    血協會意見「穩定性1 顆星」、「幹細胞活性影響嚴重」、
    「短暫熱效應機率非常大」等表示，似有誇大之嫌；中華民
    國血液病學會亦表示有關臍帶血幹細胞之保存，各種方法各
    有優缺點，在無客觀實際數據比較之下，並無法評論孰優孰
    劣。系爭廣告將採全自動恆溫儲存槽之原告與採傳統式掀蓋
    儲存槽之其他業者進行比較，直接就「儲存穩定性」載予「
    5 顆星」與「1 顆星」，「幹細胞活性」載「不影響「與「
    影響嚴重」，風險則載「電腦全自動操作失誤性低」與「人
    工操作，失誤性最高」等，該表示與消費者之印象，係採用
    傳統掀蓋儲存槽業者相較於採全自動恆溫儲存槽業者，儲存
    不穩定、幹細胞影響嚴重與風險較高之印象，且消費者無從
    得知該評比之依據以及該評比結果之緣由，因案關臍帶血儲
    存產業涉及專業性較一般商品為高，且所採用儲存設備性能
    好壞，攸關使用該項服務能否成功之關鍵，業者應當就其所
    提供之服務與使用物品內容，予消費者更多資訊供其閱讀了
    解後，做出最佳選擇，而非僅係提供其自身所為，尚無客觀
    依據之評比結果，系爭表示對使用傳統掀蓋式儲存槽之業者
    而言，核已顯失公平，違反公平交易法第24條規定。
３、原告以實務操作推論該等宣稱並無違誤，惟卻未提出與系爭
    宣稱相關實証研究或依據，系爭廣告對本件行為時已取得衛
    生署「臍帶血收集及處理機構訪查合格」認証之廠商並非公
    平，況自動儲存槽儲存臍帶血亦曾發生過意外，原告所陳顯
    與事實有間。
(四)有關臍福雜誌第32頁「細胞回收率」項目，就「試管」表示
    「低」，原告指摘被告認定顯有誤會乙節：
１、被告認定原告違法之事証，除有台灣輸血學會之意見，認原
    告所引波士頓大學醫學中心研究報告，未必適用於斷定2 個
    使用不同保存模式實驗室之結果孰優孰劣外，復據檢舉人所
    提供資料，顯示該公司每年所進行細胞回收率資料達86% ，
    而細胞平均存活率則達90﹪以上。原告於未知其他採用試管
    儲存業者之相關報告，亦未查証下率爾為系爭廣告表示，有
    使人誤認採試管儲存之細胞回收率，低於採血袋儲存之細胞
    回收率。消費者無從系爭表示得知該比較結果之依據為何，
    亦無從判斷該比較結果之真偽，原告對提供試管儲存之業者
    ，已造成整體印象不公平之比較結果，違反公平交易法第24
    條規定。
２、原告提供波士頓大學醫學中心研究報告係原文資料，原告解
    讀是否可採，不無疑義。系爭廣告針對血袋「細胞回收率」
    表示「80% -84%以上」，並有附註說明該數據係引用自「
    1996年波士頓大學醫學中心研究報告」，惟於「試管」僅表
    示「低」，卻無任何依據。
(五)原告稱其於臍福雜誌第37頁「附加專案大評比」比較表，就
    「專案說明」、「專案特色」及「客戶使用成本」等3 欄表
    示，並無違反公平交易法第24條規定乙節：
１、有關臍福雜誌第37頁「附加專案大評比」之「專案說明」欄
    部分，雖系爭廣告比較項目為專案說明，原告就「寶貝寶貝
    」方案說明載以「免費全球搜尋免費增生臍帶血」，而於其
    他業者則以粗體字表示「存捐互利」，而於「寶貝寶貝」方
    案說明所對照「存捐互利」項下則表示「無」，該表示核已
    予人「存捐互利」方案並未提供免費全球協尋之印象。惟查
    ，「存捐互利」係訊聯公司所提出之行銷名稱之一，且於本
    件行為時正申請專利中，復查訊聯公司之「存捐互利」方案
    ，於本件行為時所使用之合約書（印製日期94年3 月1 日）
    內容為「八、搜尋配對‧‧2.乙方及家人如因治療須做臍帶
    血幹細胞移植時，甲方免費協助於全球其他公開搜尋單位搜
    尋配對。‧‧」由上可知「存捐互利」方案有提供免費全球
    搜尋服務，原告對於採「存捐互利」方案業者以「無」對照
    其「免費全球協尋」之宣稱，核屬虛偽不實及引人錯誤，違
    反公平交易法第24條規定。
２、有關臍福雜誌第37頁「附加專案大評比」之「專案特色」欄
    部分，經檢視原告所提供訊聯公司之合約書印製日為93 年1
    月1 日，與本件行為時（95年4-5 月）訊聯公司所使用印製
    日期為94年3 月1 日版本不同外，且據訊聯公司94年3 月1
    日版本合約書（甲方指訊聯公司、乙方指胎兒之父或母或監
    護人，丙方指乙方胎兒）「二、委託服務‧‧3.甲方提供丙
    方HLA typing之檢驗資料庫之建置、臍帶血搜尋配對之服務
    ‧‧六、檢驗及資料建立1.檢驗(1)HLA typing‧‧2.檢驗結
    果 (1)前項檢測結果，如係已經愛滋、‧‧之感染者，甲方
    應不予儲存。於通知乙方後，‧‧存3.資料建立‧‧(2)丙方
    HLA typing資料檔案，並建置資料庫‧‧」可知訊聯公司確
    實對存戶提供HLA typing檢驗報告，此有訊聯公司於本件行
    為時（95年4 月）客戶儲存臍帶血之檢驗報告單，其上並確
    實提供HLA typing數值足以為証。原告對訊聯公司「存捐互
    利」專案中所稱「不提供HLA typing之檢驗報告」核屬虛偽
    不實及引人錯誤之表示。
３、有關臍福雜誌第37頁「附加專案大評比」之「客戶使用成本
    」欄部分，系爭表示在「客戶使用成本」項比較原告「寶護
    家族」專案與訊聯公司「存捐互利」專案。於原告「寶護家
    族」專案登載「依客戶升級需求享有實惠的優惠價」；於訊
    聯公司「存捐互利」專案登載「加入時需付一筆費用，使用
    時還須支付1 袋7 萬元以上的費用，卻無法真正享受專案實
    質利益」表示予人訊聯公司「存捐互利」專案要多付1 筆費
    用之印象。原告以該宣稱係依據訊聯公司之契約規定，然系
    爭廣告於95年4 月刊登，原告引用訊聯公司契約已非廣告當
    時訊聯公司所使用，原告稱訊聯公司案關契約第9 條業與廣
    告當時訊聯公司所使用之契約第9 條顯不相符；縱以原告所
    引據之訊聯公司契約為真，系爭宣稱「使用時還須支付1 袋
    血7 萬元以上的費用‧‧」，原告表示係指此7 萬元乃由使
    用捐贈臍帶血之人支付，系爭廣告所散發對象為準父母，廣
    告目的則欲招攬消費者儲存嬰兒臍帶血，非原告所謂之使用
    捐贈臍帶血之人，系爭廣告或有使消費者（即準父母或有意
    替新生兒儲存臍帶血者）誤認採「存捐互利」專案仍須另外
    支付費用，實際上，就訊聯公司「存捐互利」方案，則是存
    戶可選擇將儲存之臍帶血捐贈，而使用之民眾僅需支付原存
    戶之儲存成本，而原存戶在訊聯公司之權益也會持續，日後
    需要臍帶血時，訊聯公司將提供原存戶搜尋配對權利，此或
    為檢舉雙方對於「受贈人」定義不同而有之認知差距，然原
    告對於系爭宣稱未詳盡說明，所依據之合約內容亦與廣告當
    時不符，不無使消費者產生訊聯公司「存捐互利」方案需另
    外增加費用，而原告專案則享有優惠之印象，致有減損他事
    業公平競爭之機會，違反公平交易法第24條規定。
(六)被告就「附加專案大評比」廣告中有關「存捐互利」專案何
    以認定是針對訊聯公司乙節：
    查目前臍帶血業者中係訊聯公司以「存捐互利」名稱為行銷
    ，且訊聯公司除就「存捐互利」此一專案製播廣告外，此種
    「存捐互利」方式之專利申請亦已進入公開階段，故有關「
    存捐互利」係指訊聯公司之專案。
(七)有關原告訴稱被告未告知其「臍帶血銀行超級比一比」廣告
    在被檢舉、受調查之列乙節：
    被告95年9 月4 日公參字第0950007801號書函業已檢附訊聯
    公司檢舉函影本供原告提出答辯，前揭檢舉函說明三第3 項
    第4 點即檢舉原告「臍帶血銀行超級比一比」中所列「永續
    經營」、「儲存容器」、「儲存設備」、「合約」及「檢驗
    報告單」等項下之廣告表示均未正確描述被比較者之商品。
(八)有關原告稱前揭「臍帶血銀行超級比一比」廣告就「B 業者
    」比較項目之表示，未違反公平交易法乙節：
１、有關上開廣告指稱之「B 業者」，雖原告未言明為訊聯公司
    ，然訊聯公司之英文名稱為「Bio tech」，廣告所刊載之儲
    存地點據訊聯公司表示乃其實驗室所在地之外觀照片，該大
    樓僅有訊聯公司係從事臍帶血儲存業者，故系爭廣告「B 業
    者」應指訊聯公司。
２、有關廣告中就B 業者「市佔率」表示「？」及「永續經營」
    表示「？」部分：
    原告於「臍帶血銀行超級比一比」比較廣告，就「B 業者」
    之「市佔率」表示「？」，並同列「請您想一想」欄，刊載
    「市佔率太低，公司的規模能夠永續經營嗎？」；另就「B
    業者」之「永續經營」表示「？」，並於同列「請您想一想
    」欄，刊載「臍帶血跟一般商品相當不同，它可能需保存3
    、50年甚至更久，所以，您選擇的公司要具備專業與高品質
    ，且能永續經營」，整體廣告引人質疑B 業者之市占率及得
    否永續經營，甚且有致閱覽者對B 業者經營形象產生負面觀
    感之虞。原告雖稱上開「？」係表示不知道，惟原告於「市
    佔率」項下宣稱其「真正的市佔率第一全國最大的臍帶血銀
    行」，然卻不清楚比較對象之市占率為何？反而於廣告僅以
    「？」示之，並於「請您想一想」項下隱喻比較對象「市占
    率太低」。訊聯公司財務資訊揭露於公開資訊觀測站，且有
    信託保障，惟廣告中卻僅揭示原告自身有信託保障，對訊聯
    公司部分未明確揭示，而亦僅以「？」謂之。原告既刊載比
    較廣告，惟對有利於比較對象之訊息或條件，卻諉為不知，
    而未於廣告充分揭示，將使消費者陷於錯誤，而為不正確之
    選擇，且將導致市場競爭秩序喪失其原有之效能，而足生不
    正競爭之效果。
３、有關廣告中就B 業者「專業認証」表示「AABB美國私人血庫
    協會」部分：
    原告於專業認証欄位中，列舉自身獲得之多項認証，而於B
    業者「專業認証」項下僅刊載「AABB美國私人血庫協會」乙
    項，其比較呈現之結果，顯有誤導消費者認為B 事業僅獲得
    該項專業認証。原告雖稱其係表示B 業者有獲得AABB美國私
    人血庫協會認証，但並非表示B 業者僅僅獲得此一項認証而
    已。惟按原告刊載「專業認証」比較廣告之目的，係為藉由
    比較之方式突顯其自身在此項下之表現，原告倘無法對於被
    比較對象之專業認証資訊充分掌握，而逕予刊登比較，對於
    被比較之事業顯失公平。據行政院衛生署資料，訊聯公司早
    於94年即取得「行政院衛生署臍帶血收集處理機構訪查合格
    」，然原告卻僅揭示自身取得「行政院衛生署臍帶血收集處
    理機構訪查合格証書」對於訊聯公司無任何揭示，對於訊聯
    公司顯失公平，已違反公平交易法第24條規定。
４、有關廣告中就B 業者「合約」表示「賠償金額模糊不清」部
    分：
    查訊聯公司合約節頁影本所載，合約第13條係規範運送與保
    存責任之歸屬，並載明：「‧‧甲方除無息退還乙方已繳納
    之全部金額外，並應賠償乙方已繳納全部金額之60﹪」、「
    ‧‧甲方應無息退還乙方已繳納之全部金額，並協助乙方於
    可供公開搜尋之臍帶血庫尋求配對機會，另將提供新台幣拾
    萬元為上限之金額，以協助需要使用臍帶血幹細胞進行疾病
    治療之乙方進行臍帶血搜尋配對及取得所需臍帶血」，就賠
    償比例及上限有所規範。原告未提供資訊供消費者判斷，即
    逕以「賠償金額模糊不清」之表示貶抑競爭對手，以遂行自
    身服務之行銷，已對競爭對手造成顯失公平。
５、有關廣告中就B 業者「檢驗報告單」表示「內容含混不清，
    數字不明確」部分：
    原告未於廣告明確指出訊聯公司檢驗報告單何處內容含混不
    清、數字不明確，消費者無從知悉廣告意涵，及判斷所述之
    真假。原告稱訊聯公司檢驗報告單或就「細胞數」表示2×
    108 以上個、或就「有核細胞數（TNC）」 表示＞1 ×102
    、或就「臍血儲存有核細胞活性（Viability）」 表示＞90
    % ，均無明確數字等云云，惟原告並未提出前揭項目數值之
    呈現方式有一致之標準或相關規範，即逕以「內容含混不清
    ，數字不明確」之表示貶抑競爭對手，以遂行自身商品或服
    務之行銷，對於競爭對手顯失公平，已違反公平交易法第24
    條規定等語，資為抗辯。並聲明求為判決駁回原告之訴。
五、兩造不爭之事實及兩造爭點：
    如事實概要欄所述之事實，業據提出檢舉函、營利事業登記
    証、臍福雜誌「全程密閉式VS開放式」比較表、「臍帶血保
    存系統大評比」比較表，臍福雜誌及愛的承諾來自理性的選
    擇廣告小冊「附加專案大評比」比較表及「臍帶血銀行超級
    比一比」比較表、原處分為証，其形式真正為兩造所不爭執
    ，堪信為真，兩造爭點厥為：
（一）原處分是否未調查廣告內容即予處罰？
（二）以下廣告用語是否違反公平交易法第21條？
    １、臍福雜誌第32頁「全程密閉式vs開放式」部分。
    ２、臍福雜誌第32頁比較表格「污染率」項目就「血袋」表
        示「低」部分。
    ３、臍福雜誌「臍帶血保存系統大評比」，就自身表示「儲
        存穩定性★★★★★」、「短暫熱效應無」、「幹細胞
        活性不影響」、「風險電腦全自動操作失誤性低，‧‧
        」部分。
（三）以下廣告用語是否違反公平交易法第24條？
    １、臍福雜誌第32頁「全程密閉式vs開放式」部分。
    ２、臍福雜誌第32頁比較表格「污染率」項目就「試管」表
        示「高」部分。
    ３、臍福雜誌第32頁「細胞回收率」項目，就「試管」表示
        「低」部分。
    ４、臍福雜誌「臍帶血保存系統大評比」，就就其他業者表
        示「儲存穩定性─★」、「短暫熱效應─非常大( 受上
        百次是管存取之影響) 」、「幹細胞活性影響嚴─重」
        、「風險─人工操作，失誤性最高（上百支試管集中式
        儲存）」部分。
    ５、臍福雜誌第37頁及「愛的承諾來自理性的選擇」廣告小
        冊之「附加專案大評比」比較表，表示「專案說明寶貝
        寶貝無」、「專案特色不提供HLA typing檢驗報告」、
        「客戶使用成本使用時還需支付1 袋7 萬元以上的費用
        ，卻無法真正享受專案實質利益」欄部分。
    ６、臍福雜誌第39-40 頁及「愛的承諾來自理性的選擇」廣
        告小冊之「臍帶血銀行超級比一比」廣告，有關
      I、B 業者「市占率」表示「？」部分。
      II、B 業者「永續經營」表示「？」部分。
      III、B 業者「儲存設備」表示「人工掀蓋式儲存槽溫度變
          化大，影響細胞活性」部分。
      Ⅳ、B 業者「合約」表示「賠償金額模糊？」部分 。
      Ⅴ、B業者「檢驗報告單」表示「數字不明確」部分。
六、本件應適用之法條及法理：
（一）公平交易法第21條第1 項及第3 項規定：「事業不得在商
      品或其廣告上，或以其他使公眾得知之方法，對於商品之
      價格、數量、品質、內容、製造方法、製造日期、有效期
      限、使用方法、用途、原產地、製造者、製造地、加工者
      、加工地等，為虛偽不實或引人錯誤之表示或表徵。」「
      前2 項規定於事業之服務準用之。」
（二）公平交易法第24條規定：「除本法另有規定者外，事業亦
      不得為其他足以影響交易秩序之欺罔或顯失公平之行為。
      」
（三）公平交易法第41條前段規定：「公平交易委員會對於違反
      本法規定之事業，得限期命其停止、改正其行為或採取必
      要更正措施，並得處新台幣5 萬元以上2 千5 百萬元以下
      罰鍰。」
七、原處分並非未調查廣告內容即予處罰：
    查被告接獲檢舉後，以95年9 月4 日公字第0950007801號
    函要求原告提出陳述書及相關事証，函中第已請原告就「全
    程密閉式VS開放式」（附件3 ）、「臍帶血保存系統大評比
    」（附件4 ）、「附加專案大評比」（附件5 ）、「臍帶血
    銀行超級比一比」（附件6 ）、臍福雜誌第32頁、34頁、37
    頁、39-40 頁之廣告依據及寶護家族、寶貝寶貝專案為說明
    ，被告就其所處罰之內容，均已調查，並已予原告提出陳述
    之機會，難謂原處分未調查廣告內容即予處罰。
八、違反公平交易法第21條部分：
（一）臍福雜誌第32頁「全程密閉式vs開放式」部分：
    １、系爭廣告係以「全程密閉式」與「開放式」比較使用「
        血袋」與「試管」儲存臍帶血。廣告上載有單一血袋（
        含多個連結管）與多支試管之圖片。
    ２、原告雖主張系爭廣告宣稱係依據AABB「應該使用抗凍血
        袋還是抗凍試管儲存臍帶血」乙文，因AABB稱抗凍血袋
        為密閉儲存系統（closed system ），而稱抗凍試管為
        開放系統（open system ）云云。惟查，前揭文字係載
        「‧‧Oneadvantage of usingbags is that they
        render a more"closed" rather than an"open"
        system(one that inherently exposes the product
        to air and potentially agents ‧‧).」，其譯文為
        「‧‧抗凍血袋與抗凍管比起來‧‧使用抗凍血袋好處
        之一，是他提供了更為密閉儲存的系統」，AABB該段文
        字雖說明採血袋儲存較採試管儲存，相對而言屬密閉系
        統，但並未明文指出以試管儲存臍帶血即為「開放式」
        。又台灣輸血學會亦表示「臍帶血移轉過程，採用血袋
        或試管『皆非密閉系統』，然以技術層面而言，使用抗
        凍血袋會比使用抗凍試管更接近密閉系統（非完全密閉
        系統）」，而AABB「應該使用抗凍血袋還是抗凍試管儲
        存臍帶血」一文，亦表示「多數臍帶血在運送至實驗室
        處理前是收集存放於血袋或其他容器中，沒有任何系統
        是完全密閉」，原告所使用之抗凍血袋固比使用抗凍試
        管「更接近密閉系統」，但仍非「完全密閉」，原告亦
        自承無數據資料得以佐証案關宣稱「密閉系統」之真實
        性，則其自身產品（抗凍血袋）「在收集臍帶血時針頭
        刺入臍帶極短瞬間，有約針孔大小之範圍接觸空氣」之
        「非密閉狀態」，對消費者而言，即非毫無意義之資訊
        ，系爭廣告即不得就該資訊省略不言，而自稱抗凍血袋
        係「全程密閉式」。易言之，系爭廣告未解釋「何以前
        揭非密閉狀態已符合目的事業主管機關衛生署所要求之
        『封閉式無菌』狀態」，其自稱是「全程密閉式系統」
        ，自屬虛偽不實而違反公平交易法第21條規定，難謂原
        處分「吹毛求疵」。
（二）臍福雜誌第32頁比較表格「污染率」項目就「血袋」表示
      「低」部分：
    １、系爭廣告此部分係於比較表格污染率項目就「血袋」表
        示「低」，原告於該宣稱下，另載「臍帶血應保存於封
        閉式容器中—衛生署『臍帶血收集及處理規範』（衛署
        醫字第0910013376）」，可知原告係以「密閉式」與否
        作為污染高低之依據，然其「抗凍血袋」亦非完全密閉
        系統，已如前述，於低溫操作環境中，亦有多項因素會
        影響污染率，則「更接近密閉系統」之「抗凍血袋」之
        污染率是否「絕對、必然（或多少機率）」低於「抗凍
        試管」，應有某種實驗環境及條件之敘述，而非僅一個
        「高」或「低」即能概括描述，一般人就「抗凍血袋在
        某條件、某程度上可能更容易避免污染」固可能有認知
        ，但就「抗凍血袋污染率低」之單一、簡單之描述，即
        難謂一般人或法院已形成經驗法則般之確信。從而，就
        系爭廣告「抗凍血袋污染率低」之單一描述而言，何以
        「抗凍血袋」之污染率在無論任何情況下，均必然低於
        「抗凍試管」，原告即必須提供一些實驗數據或研究報
        告為憑，而非僅基於「想當然耳」之思惟。又依據台灣
        輸血學會之意見認為「‧‧一般認知，以試管系統方式
        操作較可能增加意外污染風險及身分辨識錯誤機率，但
        藉由執行完善的防污及防誤操作流程，可將風險降至最
        低。‧‧」，可知防污及防誤操作，可以降低污染風險
        ，縱使是「抗凍血袋」，其污染率亦非必然低於「抗凍
        試管」，系爭廣告此部分單一、簡單、不附加條件之敘
        述，即有虛偽不實。
    ２、原告雖主張系爭廣告係依據AABB網站資料，使用抗凍血
        袋的好處是提供較為密閉儲存的系統可降低意外污染風
        險，且血袋分裝過程都在密閉袋內進行，臍帶血不需取
        出，故不易受污染，並提出紐約捐血中心臍帶血計畫報
        告佐証，惟據台灣輸血學會表示紐約捐血中心雖採抗凍
        血袋儲存，然該報告係彙整實際移植案例「採用全自動
        恆溫自動儲存槽效果較佳，推測可能儲存於全自動恆溫
        儲存槽較不受短暫熱效應影響因而提高活性」，該報告
        所載內容與污染率並無關聯，且原告亦未將報告揭示於
        系爭廣告上，消費者無法由系爭廣告得知採抗凍血袋儲
        存污染率較試管儲存為低之緣由及依據，與污染率發生
        的可能原因，亦無相關數據資料直接顯示使用抗凍血袋
        之污染率較抗凍試管之污染率為低，系爭廣告之表示即
        難謂未違反公平交易法第21條規定。
    ３、原告雖舉出「Bertolini F 」等人之研究報告，及92
        年8 月27日經濟日報記者趙珮如所撰「臍帶血採集滴滴
        皆慎重」一文，並舉台灣輸血學會之意見「一般認知，
        以試管系統方式操作較可能增加意外污染風險」，主張
        系爭廣告此部分並無不實云云。惟查：
      I、原告所舉「Bertolini F 」等人之研究報告，係檢舉
          人訊聯公司所提出，依檢舉人訊聯公司所陳述：「污
          染率據Bertolini F 等人所做研究報告，臍帶血之污
          染發生並非在最終儲存工具，而是在醫生現場以血袋
          收集後至實驗室轉換為抗凍血袋或抗凍血管之轉換過
          程產生」，並未能証明「抗凍血袋之污染率低於抗凍
          試管」之簡單描述，而是說明污染發生於「血液收集
          ─儲存工具」之過程中，自不足以作為系爭廣告之依
          據。
      II、至92年8 月27日經濟日報記者趙珮如所撰「臍帶血採
          集滴滴皆慎重」一文（公處字第097112號第32頁參照
          ）記載：「臍帶血儲存，到底是1 袋，還是分成4 至
          6 個試管。台大醫院小兒科醫師林凱信認為，臍帶血
          如分成4 至6 個試管儲存，臍帶血受到污染的機率，
          也因此增加4 倍、6 倍。」，僅係新聞報導，並非研
          究內容，該小兒科醫師是否真有為此陳述，未經查証
          ，亦未陳明其立論依據，其內容尚難作為系爭廣告污
          染率高低之憑據。
      III、至台灣輸血學會認為「一般認知，以試管系統方式操
          作較可能增加意外污染風險及身分辨識錯誤機率，但
          藉由執行完善的防污及防誤操作流程，可將風險降至
          最低。」，亦僅說明在防污及防誤操作不完善之情形
          下，試管系統方式操作較可能增加意外污染風險及身
          分辨識錯誤機率，但系爭廣告此部分並未加註環境及
          條件說明，而僅為單一之「血袋污染率低」陳述，自
          與該會前揭意見不同，系爭廣告此部分即屬虛偽不實
          。
（三）臍福雜誌「臍帶血保存系統大評比」，就自身表示「儲存
      穩定性★★★★★」、「短暫熱效應無」、「幹細胞活性
      不影響」、「風險電腦全自動操作失誤性低，‧‧」部分
      ：
    １、原告僅在系爭表格下載有「儲存臍帶血目的是確保幹細
        胞的活性，在解凍後可有效應用在幹細胞移植手術上，
        若在儲存過程中不斷出現短暫熱效應（TWE ），導致幹
        細胞活性不斷降低，會影響到移植手術成功率，因而在
        保存臍血方式上，發展出全自動恆溫儲存槽
        -BioArchive System」，並無其他任何說明此項比較表
        刊載內容之依據或評比標準。
    ２、然依據中華民國血液病學會意見，本件臍帶血幹細胞之
        保存，各種方法各有優缺點，在無客觀實際數據比較之
        下，並無法評論孰優孰劣。又原告提出之紐約捐血中心
        研究報告，並未載有「採用全自動恆溫儲存槽即完全無
        短暫熱效應、對幹細胞活性亦無任何影響，採用電腦操
        作即失誤性低」等論述，而自動儲存槽儲存臍帶血亦曾
        發生過意外，參諸臍帶血儲存產業涉及專業性較一般商
        品為高，原告應提供消費者更多資訊供其閱讀了解後，
        做出最佳選擇，而非於無實証研究或依據情形下，而為
        系爭單一陳述之廣告。系爭廣告顯使消費者誤認「臍帶
        血存放在全自動恆溫儲存槽優於傳統儲存槽，並且可免
        除短暫熱效應與對幹細胞活性之影響，風險亦較小」等
        印象，自屬虛偽不實。
九、違反公平交易法第24條部分：
（一）臍福雜誌第32頁「全程密閉式vs開放式」部分：
      AABB文章「應該使用抗凍血袋還是抗凍試管儲存臍帶血」
      一文雖說明採血袋儲存較採試管儲存，相對而言屬密閉系
      統，但並未明文指出以試管儲存臍帶血即為「開放式」。
      又臍帶血移轉過程，無論血袋或試管皆非密閉系統，抗凍
      血袋只是比抗凍試管更接近密閉系統（非完全密閉系統）
      」，原告本身產品亦非全程密閉，但稱對手產品為「開放
      式」，非無「五十步笑百步」之譏。且系爭廣告亦未揭示
      其產品「雖非全程密閉狀態，但已符合目的事業主管機關
      衛生署所要求之『封閉式無菌』，其逕簡單稱呼交易對手
      之試管為「開放式」，對交易對手而言，即屬影響交易秩
      序之顯失公平行為。
（二）臍福雜誌第32頁比較表格「污染率」項目就「試管」表示
      「高」部分：
      查原告產品之「抗凍血袋」亦非完全密閉系統，已如前述
      ，於低溫操作環境中，亦有多項因素會影響污染率，則「
      更接近密閉系統」之「抗凍血袋」之污染率是否「絕對、
      必然（或多少機率）」低於「抗凍試管」，應有某種實驗
      環境及條件之敘述，而非僅一個「高」或「低」即能概括
      描述，一般人就「抗凍血袋在某條件、某程度上可能更容
      易避免污染」固可能有認知，但就「抗凍試管污染率高」
      之單一、簡單之描述，即難謂一般人或法院已形成經驗法
      則般之確信。從而，就系爭廣告「抗凍試管污染率高」之
      單一描述而言，何以「抗凍血袋」之污染率在無論任何情
      況下，均必然低於「抗凍試管」，原告即必須提供一些實
      驗數據或研究報告為憑，而不能僅基於「想當然耳」之思
      惟。系爭廣告於無實証研究或依據情形下，亦未敘明其比
      較之環境、條件（例如防污及防誤操作失誤可能性），而
      僅單一、不附條件之敘述「試管污染率高」，對交易對手
      而言，即屬影響交易秩序之顯失公平行為。
（三）臍福雜誌第32頁「細胞回收率」項目，就「試管」表示「
      低」部分：
      系爭廣告比較表格「細胞回收率」項目就「試管」表示「
      低」部分，雖於血袋項下之「細胞回收率」標明係依據西
      元1996年波士頓大學醫學中心研究報告血袋「儲存」達80
      % 至84% 以上，然該報告是否即等於細胞回收率之數值，
      仍有疑問，況依據台灣輸血學會之意見，該報告結論未必
      適用於斷定2 個使用不同保存模式的實驗室之結果孰優孰
      劣，又據檢舉人所提供資料，顯示該公司每年所進行細胞
      回收率資料達86% ，而細胞平均存活率則達90﹪以上，原
      告未知悉其他採試管儲存之公司相關報告，且未加查証，
      亦無數據反駁檢舉人之資料，逕予刊載採試管儲存之細胞
      回收率「低」之表示，已有使人誤認採試管儲存之細胞回
      收率低於採血袋儲存之細胞回收率，且系爭廣告亦未載明
      其所宣稱細胞回收率之依據，消費者無從得知其比較結果
      從何而來，亦無從判斷，上開表示對於提供試管儲存之業
      者已造成整體印象不公平的比較結果，對交易對手而言，
      即屬影響交易秩序之顯失公平行為。
（四）臍福雜誌「臍帶血保存系統大評比」，就就其他業者表示
      「儲存穩定性─★」、「短暫熱效應─非常大( 受上百次
      是管存取之影響) 」、「幹細胞活性影響嚴─重」、「風
      險─人工操作，失誤性最高（上百支試管集中式儲存）」
      部分：
      查「臍帶血幹細胞之保存，各種方法各有優缺點，在無客
      觀實際數據比較之下，並無法評論孰優孰劣」，有中華民
      國血液病學會意見為憑，而原告提出之紐約捐血中心研究
      報告，雖可佐証傳統掀蓋式儲存槽在各方面或許「不如」
      全自動恆溫儲存槽，但亦無數據支持傳統掀蓋式儲存槽「
      短暫熱效應非常大」、「幹細胞活性影響嚴重」、「風險
      ─人工操作，失誤性最高」之系爭廣告結論，參諸自動儲
      存槽儲存臍帶血亦曾發生過意外，且據台灣輸血協會意見
      認為系爭廣告所稱「掀蓋式儲存槽『穩定性1 顆星』、『
      幹細胞活性影響嚴重』、『短暫熱效應機率非常大』等表
      示，似有誇大之嫌」，若認系爭廣告所言並無不實，則系
      爭廣告行為時已取得衛生署「臍帶血收集及處理機構訪查
      合格」認証之廠商，其採用試管儲存者「穩定性1 顆星」
      、「幹細胞活性影響嚴重」、「短暫熱效應機率非常大」
      ，其根本不應該被認証合格，等於無須實証數據，即可推
      翻主管機關之認証，對以試管儲存但已取得認証之交易對
      手亦屬不公，系爭廣告使消費者誤認「臍帶血存放在掀蓋
      式儲存槽之穩定性很差、幹細胞活性影響嚴重、短暫熱效
      應機率非常大」，對交易對手而言，即屬影響交易秩序之
      顯失公平行為。
（五）臍福雜誌第37頁及「愛的承諾來自理性的選擇」廣告小冊
      之「附加專案大評比」比較表，表示「專案說明寶貝寶貝
      ─無」、「專案特色─不提供HLA typing檢驗報告」、「
      客戶使用成本使用時還需支付1 袋7 萬元以上的費用，卻
      無法真正享受專案實質利益」欄部分：
    １、臍福雜誌第37頁「附加專案大評比」之「專案說明」欄
        部分，雖系爭廣告比較項目為專案說明，原告就「寶貝
        寶貝」方案說明載以「免費全球搜尋免費增生臍帶血」
        ，而於其他業者則以粗體字表示「存捐互利」，而於「
        寶貝寶貝」方案說明所對照「存捐互利」項下則表示「
        無」，則該表示已予人「存捐互利」方案並未提供免費
        全球協尋之印象。
    ２、惟查，「存捐互利」係訊聯公司所提出之行銷名稱之一
        ，且於本件行為時正申請專利中，而訊聯公司之「存捐
        互利」方案，於本件行為時所使用之合約書（印製日期
        94年3 月1 日）內容為「八、搜尋配對‧‧2.乙方及家
        人如因治療須做臍帶血幹細胞移植時，甲方免費協助於
        全球其他公開搜尋單位搜尋配對。‧‧」，可知「存捐
        互利」方案有提供免費全球搜尋服務，原告對於採「存
        捐互利」方案業者以「無」對照其「免費全球協尋」之
        宣稱，對交易對手而言，即屬影響交易秩序之顯失公平
        行為。
    ３、又臍福雜誌第37頁「附加專案大評比」之「專案特色」
        欄部分，原告所提供訊聯公司之合約書印製日為93 年1
        月1 日，與本件行為時（95年4-5 月）訊聯公司所使用
        印製日期為94年3 月1 日版本不同，且據訊聯公司94年
        3 月1 日版本合約書（甲方指訊聯公司、乙方指胎兒之
        父或母或監護人，丙方指乙方胎兒）「二、委託服務‧
        ‧3.甲方提供丙方HLA typing之檢驗資料庫之建置、臍
        帶血搜尋配對之服務‧‧六、檢驗及資料建立1.檢驗(1)
        HLA typing‧‧2.檢驗結果(1) 前項檢測結果，如係已
        經愛滋、‧‧之感染者，甲方應不予儲存。於通知乙方
        後，‧‧存3.資料建立‧‧(2)丙方HLA typing資料檔案
        ，並建置資料庫‧‧」可知訊聯公司確實對存戶提供
        HLA typing檢驗報告，此有訊聯公司於本件行為時（95
        年4 月）客戶儲存臍帶血之檢驗報告單，其上並確實提
        供HLA typing數值為証。原告對訊聯公司「存捐互利」
        專案中所稱「不提供HLA typing之檢驗報告」之表示，
        即屬影響交易秩序之顯失公平行為。
    ４、又臍福雜誌第37頁「附加專案大評比」之「客戶使用成
        本」欄部分，系爭表示在「客戶使用成本」項比較原告
        「寶護家族」專案與訊聯公司「存捐互利」專案。於原
        告「寶護家族」專案登載「依客戶升級需求享有實惠的
        優惠價」；於訊聯公司「存捐互利」專案登載「加入時
        需付一筆費用，使用時還須支付1 袋7 萬元以上的費用
        ，卻無法真正享受專案實質利益」之表示，予人訊聯公
        司「存捐互利」專案要多付1 筆費用之印象。然系爭廣
        告於95年4 月刊登，原告所引用之訊聯公司契約已非廣
        告當時訊聯公司所使用，原告稱訊聯公司案關契約第9
        條業與廣告當時訊聯公司所使用之契約第9 條顯不相符
        。且系爭宣稱「使用時還須支付1 袋血7 萬元以上的費
        用‧‧」，然實際上，於訊聯公司「存捐互利」方案，
        存戶可選擇將儲存之臍帶血捐贈，而使用之民眾僅需支
        付原存戶之儲存成本，而原存戶在訊聯公司之權益也會
        持續，日後需要臍帶血時，訊聯公司將提供原存戶搜尋
        配對權利，此或為原告與訊聯公司對於「受贈人」定義
        不同而有之認知差距，系爭廣告此處若以「？」表示尚
        無可厚非，然系爭廣告逕認定「存捐互利」方案「使用
        時還須支付1 袋血7 萬元以上的費用‧‧」，所依據之
        合約內容亦與廣告當時不符，顯使消費者誤認訊聯公司
        「存捐互利」方案需另外增加費用，而原告專案則享有
        優惠之印象，對交易對手而言，即屬影響交易秩序之顯
        失公平行為。
（六）臍福雜誌第39-40 頁及「愛的承諾來自理性的選擇」廣告
      小冊之「臍帶血銀行超級比一比」廣告，有關B 業者「市
      占率」、「永續經營」、「儲存設備」、「合約賠償金額
      模糊」、「檢驗報告單數字不明確」部分：
    １、按比較廣告目的，即是彰顯本身產品比其他公司產品優
        異，若不知他公司或公司產品之特性，只要就本身產品
        優異性加以宣傳即可，何必就他公司本身或他公司產品
        特性以「？」之方式記載於比較廣告上？系爭廣告就所
        稱B 業者部分，雖未言明比較之對象，然就訊聯公司之
        英文名稱為Bio tech，系爭廣告所刊載之儲存地點依訊
        聯公司表示乃其實驗室所在地之外觀照片，該大樓僅有
        訊聯公司係從事臍帶血儲存業者，系爭廣告B 業者顯指
        訊聯公司。
    ２、而系爭廣告就訊聯公司之「市佔率」表示「？﹪」，其
        既未標明其比較之時間，亦未說明其計算依據，又「永
        續經營」經營項下對訊聯公司表示為「？」，然訊聯公
        司乃上櫃公司，且有信託保障，該公司永續經營之可能
        性並無明白而立即之危險，系爭廣告既不知悉訊聯公司
        能否永續經營，為何要在比較廣告上以「？」表示？以
        廣告全體印象觀之，該比較目的即在使消費者認為訊聯
        公司「市佔率低」且「不能永續經營」，對交易對手而
        言，即屬影響交易秩序之顯失公平行為。
    ３、另就「儲存設備」項下，系爭廣告稱訊聯公司「人工掀
        蓋式儲存槽溫度變化大，影響細胞活性」，然未說明其
        引用依據，而「專業認証」項下僅表示訊聯公司獲得
        AABB之認証，惟據行政院衛生署資料，訊聯公司早於94
        年即已經行政院衛生署臍帶血收集處理機構訪查合格，
        然系爭廣告卻無任何揭示，顯違反比較廣告之真實揭露
        義務，對訊聯公司而言，即屬影響交易秩序之顯失公平
        行為。
    ４、另就訊聯公司之「合約」項下表示「賠償金額模糊不清
        ？」，原告迄未提供相關事証，亦無案例或或判決佐証
        其刊登之事項為真實，系爭廣告「檢驗報告單」項下，
        就訊聯公司表示「內容含混不清數字不明確」，亦未說
        明訊聯公司檢驗報告單何處內容含混、數字不明確，此
        部分廣告對交易對手而言，即屬影響交易秩序之顯失公
        平行為。
十、從而，原處分審酌原告於系爭廣告違法行為之動機、目的、
    預期不當利益、對交易秩序之危害程度、持續期間、所得利
    益，及事業規模、經營狀況、市場地位、以往違法情形、違
    法後悛悔實據及配合調查等情狀後，依同法第41條前段規定
    ，命原告自處分書送達之次日起，應立即停止前項違法行為
    ，並分別就違反公平交易法第21條第3 項準用第1 項部分處
    罰鍰50萬元，違反公平交易法第24規定部分處罰鍰50萬元，
    合計處罰鍰100 萬元，尚無違誤，訴願決定予以維持，亦屬
    正確。原告訴請撤銷，為無理由，應予駁回。
十一、兩造其餘攻擊防禦方法均與本件判決結果不生影響，故不
      逐一論述，併此敘明。
據上論結，本件原告之訴為無理由，依行政訴訟法第98條第1項
前段，判決如主文。
中    華    民    國    99    年   2    月    25      日
                    臺北高等行政法院第七庭
                              審判長法  官  吳慧娟
                                    法  官  林惠瑜
                                    法  官  畢乃俊
上為正本係照原本作成。
如不服本判決，應於送達後20日內，向本院提出上訴狀並表明上
訴理由，如於本判決宣示後送達前提起上訴者，應於判決送達後
20日內補提上訴理由書（須按他造人數附繕本）。
中    華    民    國    99    年    2   月    25      日
                                    書記官  簡信滇


司法院資訊處製作；財團法人民間司法改革基金會備份。
